【裁判字號】    94,訴,321
【裁判日期】    951229
【裁判案由】    廢棄物清理法
【裁判全文】
臺灣彰化地方法院刑事判決               94年度訴字第321號
公  訴  人  臺灣彰化地方法院檢察署檢察官
被      告  甲○○
上列被告因違反廢棄物清理法案件，經檢察官提起公訴（九十三
年度偵字第五四九九號），本院判決如下：
    主    文
甲○○無罪。
    理    由
一、公訴意旨略以：被告甲○○明知從事廢棄物清除、處理業務
    者，應向直轄市、縣（市）主管機關或中央主管機關委託之
    機關申請核發公民營清除處理機構許可文件後，始得受託清
    除處理廢棄業務，竟於民國九十三年二、三月間，向不知情
    之界樺環保工程有限公司（下稱界樺公司）實際負責人王正
    強購買車牌號碼九Ｅ─六０二號密封式垃圾車，並於九十三
    年四月一日，與洛克環保工程公司（下稱洛克公司）負責人
    王坤強簽約，以每車約新臺幣（下同）一萬元之代價，受委
    託於九十三年四、五月間，清除、處理該公司所承包之寶實
    遠東百貨公司廢棄物。被告甲○○即與姓名年籍均不詳、綽
    號「阿湯」、「阿草」之男子，共同基於概括之犯意聯絡，
    由阿湯介紹阿草與被告甲○○認識，復由阿草以每車六千元
    之代價，以無線電為被告甲○○引導帶路，被告甲○○陸續
    於九十三年四月七、八、九日凌晨二時許，駕駛上開垃圾車
    ，載運寶實遠東百貨公司之廢棉被、錄影帶、廢電線、雜物
    等一般廢棄物，傾倒在不知情之洪宗孺（另為不起訴處分）
    妻子洪玉蘭（業於九十一年十月二日死亡）所有坐落彰化縣
    芳苑鄉○○段第０一０九之０００二、０一０九之０００五
    及００一四之００九五地號土地上。因認被告甲○○涉犯廢
    棄物清理法第四十六條第一項第四款之罪嫌。
二、按犯罪事實應依證據認定之，無證據不得認定犯罪事實。又
    不能證明被告犯罪者，應諭知無罪之判決，刑事訴訟法第一
    百五十四條第二項、第三百零一條第一項前段分別定有明文
    。次按所謂認定犯罪事實之證據，係指足以認定被告確有犯
    罪行為之積極證據而言，該項證據自須適合於被告犯罪事實
    之認定，始得採為斷罪之資料；又事實之認定，應憑證據，
    如未能發現相當證據，或證據不足以證明，自不能以推測或
    擬制之方法，為裁判基礎（最高法院二十九年上字第三一○
    五號、四十年臺上字第八六號判例參照）。且認定犯罪事實
    所憑之證據，雖不以直接證據為限，間接證據亦包括在內，
    然而無論直接證據或間接證據，其為訴訟上之證明，須於通
    常一般之人均不致有所懷疑，而得確信其為真實之程度者，
    始得據為有罪之認定，倘其證明尚未達到此一程度，而有合
    理之懷疑存在而無從使事實審法院得有罪之確信時，即應由
    法院為諭知被告無罪之判決（最高法院七十六年臺上字第四
    九八六號判例足參）。
三、公訴意旨認被告甲○○涉犯上開罪嫌，無非係以被告於警詢
    、偵訊之供述、證人王正強、王坤強之證詞、彰化縣環境保
    護局稽查隊環境稽查工作紀錄、臺北市政府營利事業登記證
    、臺北市政府廢棄物清除許可證、銷貨日報表及車籍資料作
    業詳細畫面各一份及照片十五幀為其主要依據。惟訊據被告
    堅詞否認有何上開犯行，辯稱：其並未載運、傾倒廢棄物，
    也未向王正強購買該垃圾車，之前在警偵所述不實在，當時
    因其妻懷孕，又缺錢花用，一時無知，才在彰化縣芳苑鄉○
    ○村○○路○○段五一三號處，答應政吉公司綽號「阿國」
    之林國勝及洛克公司王坤強之要求，以三萬元代價，替實際
    上駕駛該垃圾車綽號「麻將」之人頂下此罪，事後經過臺灣
    臺中地方法院觀護人曉以大義，才決定說出實情等語。經查
    ：
(一)上開坐落於彰化縣芳苑鄉○○段第０一０九之０００二、０
    一０九之０００五及００一四之００九五地號土地，確實遭
    人傾倒寶實遠東百貨公司之廢棉被、錄影帶、廢電線、雜物
    等一般廢棄物，雖有彰化縣環境保護局稽查隊環境稽查工作
    紀錄、照片十五幀在卷可稽（見彰化縣警察局二林分局林警
    刑字第二八一九００號卷），然被告於彰化縣環境保護局稽
    查隊九十三年四月十二日至現場為本案稽查時並未在場，迄
    同年月十九日始到彰化縣警察局二林分局芳苑分駐所接受警
    詢並製作筆錄等情，有卷附該隊環境稽查工作紀錄、該次警
    詢筆錄製作時間點足認，因之，本案並無任何證人目擊被告
    有傾倒廢棄物之行為。
(二)按被告之自白，不得作為有罪判決之唯一證據，仍應調查其
    他必要之證據，以察其是否與事實相符，刑事訴訟法第一百
    五十六條第二項著有明文。又犯罪行為內容不一，各有其特
    殊性，此項特殊事實，僅參與犯罪之人所得體驗，即學說上
    所稱行為之秘密性。而被告之所以任意自白犯罪，其動機有
    出於自責悔悟者，有因心生畏怖或圖邀寬典者，亦有蓄意頂
    替或別有企圖者，欲判定被告自白之真偽，不僅應查證其自
    白內容是否已暴露行為之秘密性，有無其他補強證據，更應
    詳察其自白之動機、取得自白之過程等情況，始足以發現真
    實。本案被告固曾於警詢、偵訊時自白有於九十三年四月七
    、八、九日，駕駛車牌號碼九Ｅ─六０二號密封式垃圾車，
    載運寶實遠東百貨公司之廢棉被、錄影帶、廢電線、雜物等
    一般廢棄物，至上開土地上傾倒云云，惟其於本院審理時，
    堅決否認有此犯行，並以前揭情詞置辯。查其所辯各節，核
    與證人即被告之妻乙○○於本院審理時具結證述：被告沒有
    購置九Ｅ─六０二號垃圾車，被告是頂替的，伊有跟被告去
    芳苑鄉那邊談頂替的事，當時伊有在現場，阿國、洛克王先
    生說如果被告幫他們頂這個罪，承認垃圾車是被告開的，就
    給被告三萬元，也有帶被告去看路線、倒垃圾地點，還有教
    被告怎麼開垃圾車；雖然被告當時在假釋中，但因沒有工作
    ，伊又懷孕、缺錢且無處可住，被告才一口答應以三萬元去
    頂替，讓伊有錢租房子；後來被告才知道這樣會被撤銷假釋
    ，因不忍心放下伊母子，所以決定供出實情等語相符。而被
    告前因妨害秩序案件，經臺灣臺中地方法院以八十五年度訴
    字第一八０六號判決判處有期徒刑六月確定；又因懲治盜匪
    條例案件，經臺灣臺中地方法院以八十六年度訴字第八七四
    號判決判處有期徒刑八年、六月，定應執行有期徒刑八年二
    月，嗣於八十七年四月二十四日因撤回上訴而告確定，乃於
    八十八年五月十日入監服刑，於九十一年六月六日假釋付保
    護管束，指揮書執畢日期為九十六年八月六日乙情，有臺灣
    高等法院被告前案紀錄表及臺灣彰化地方法院檢察署刑案資
    料查註紀錄表在卷可按，足見被告於九十三年四月間，確係
    在假釋中無訛。是依據證人乙○○之證詞，其親耳聽聞係綽
    號「阿國」之林國勝及王坤強要求被告謊稱傾倒廢棄物，且
    參與由被告頂替出面承認本案之商議過程，衡情被告所辯應
    非虛言。又經本院依職權調閱本院九十五年度易字第一四九
    三號被告甲○○、王坤強、林國勝之頂替案卷核閱結果，界
    樺公司實際負責人王正強業於該案偵查時結證明確稱：九Ｅ
    ─六０二號垃圾車是界樺公司所有，於九十四年四月間由徐
    欽源向伊借用，最少借一個月，直到出事，出事後，徐欽源
    打電話給伊，叫伊說該垃圾車是甲○○開去倒垃圾的，且已
    經賣給甲○○，所以伊於九十三年十一月二十二日在檢察署
    作筆錄時，才說該垃圾車是賣給甲○○，但實際上伊並未在
    九十四年二、三月間將該垃圾車賣給甲○○等語（見上開頂
    替案卷之彰化地方法院檢察署九十五年度偵字第一三三二號
    卷第四八、四九頁），另被告之友人石晉旭、同事鄭源盛亦
    均證稱：甲○○於九十三年三、四月間，在臺北縣佶陞環保
    公司從事雜工工作（見上開頂替案卷之彰化地方法院檢察署
    九十四年度他字第六二五號卷第五０至五三頁）等語在卷（
    被告、檢察官於本院審理程序時，對證人王正強、石晉旭、
    鄭源盛於上開頂替案卷之警詢、偵訊證述之證據能力，皆表
    示沒有意見，本院審酌上開證人之各該警詢、偵訊筆錄作成
    時之情況，認為適當，依刑事訴訟法第一百五十九條之五規
    定，認均有證據能力。）。準此，被告於本院審理時之辯詞
    ，應堪採信。從而，被告於警偵之自白既與事實不符，自不
    足採為不利於被告之認定。
(三)綜上所述，被告於案發時並不在場，嗣後始至派出所製作筆
    錄，其雖於警詢、偵訊時自白犯罪，然係在經人授意下頂替
    犯行所為之自白，與事實不相符合，是以，依現存卷內證據
    ，本院尚難形成前開廢棄物確屬被告傾倒之心證；此外，復
    查無其他積極證據，足資認定被告有公訴意旨指摘之犯行，
    揆諸前開說明，既不能證明被告犯罪，自應諭知被告無罪之
    判決。
四、退併辦部分：
(一)臺灣新竹地方法院檢察署九十五年度偵字第一０三０號併辦
    意旨略以：被告甲○○明知從事廢棄物清除、處理業務者，
    應向直轄市、縣（市）主管機關或中央主管機關委託之機關
    申請核發公民營清除處理機構許可文件後，始得受託清除處
    理廢棄業務，竟於九十三年七月間，載運出自臺北縣青志企
    業有限公司及遠東ＡＢＣ社區大樓之一般廢棄物，傾倒在新
    竹縣新埔鎮清水里汶水坑二０七之十四地號土地上。因認被
    告甲○○此部分所為亦涉犯廢棄物清理法第四十六條第一項
    第四款之罪嫌，而與前揭經起訴部分有連續犯之裁判上一罪
    關係，應為起訴效力所及。
(二)惟查，本案被告甲○○經起訴之部分，既經本院認應為無罪
    之諭知，已如前述，則移送併辦部分即無裁判上一罪之不可
    分關係，本院因而無從併予審理，應退回由公訴人另為適法
    之處理，附此敘明。
據上論斷，應依刑事訴訟法第三百零一條第一項，判決如主文。
本案經檢察官黃淑媛到庭執行職務。
中    華    民    國      95    年    12    月    29  日
            刑事第一庭    審判長  法  官  周淡怡
                                  法  官  吳永梁
                                  法  官  周莉菁
以上正本證明與原本無異。
如不服本判決，應於判決送達後十日內向本院提出上訴狀（須附
繕本），上訴於臺灣高等法院臺中分院。
中    華    民    國    96    年    1     月    3     日
                                  書記官  黃當易


司法院資訊處製作；財團法人民間司法改革基金會備份。
